【裁判字號】    89,易,3919
【裁判日期】    891019
【裁判案由】    竊佔
【裁判全文】
臺灣高雄地方法院刑事判決                        八十九年度易字第三九一九號
    公  訴  人  臺灣高雄地方法院檢察署檢察官
    被      告  乙○○
右列被告因竊佔案件，經檢察官提起公訴（八十九年度偵字第一一九七六號），本院
判決如左：
    主  文
乙○○意圖為自己不法之利益，而竊佔他人之不動產，處有期徒刑柒月。
    事  實
一、乙○○於民國八十九年三月二十七日向原於六十二年間已設籍於高雄市旗津區北
    汕巷一○○之一九○號之潘景峰（已死亡）之女潘豫枝，以新台幣（下同）四十
    二萬元之代價取得坐落於高雄市○○區○○段四五八地號國有土地上即上開設籍
    門牌號碼之木屋之使用權利，其明知所讓渡之權利乃該木屋之使用權，竟意圖為
    自己不法之利益，於八十九年三月間，將木屋拆除，在原地興建鐵皮磚造屋，並
    在四週興建磚造圍牆增加佔用面積，加以竊佔，約計佔用四九八平方公尺。嗣於
    同年月六日為國有財產局人員發現，至現場加以阻止，其拒不聽從，仍繼續興建
    完成。
二、案經高雄市政府警察局鼓山分局移送臺灣高雄地方法院檢察署檢察官偵查起訴。
    理  由
一、訊據被告乙○○固坦承有於前揭時地自案外人潘豫枝讓渡木屋之使用權，並拆除
    後在原地興建鐵皮磚造屋，並在四週興建磚造圍牆增加佔用面積之事實，惟否認
    有竊佔之犯意，並辯稱：伊於蓋房子時，國有財產局人員有來照相，伊有向國有
    財產局申請承租系爭土地云云。惟查，右揭事實業據告發人財政部國有財產局南
    區辦事處之代理人甲○○到庭指訴甚詳，而系爭鐵皮磚造屋係坐落於高雄市○○
    區○○段四五八地號土地上，該土地之所有權人為中華民國，管理者係財政部國
    有財產局，所佔用之面積約計四九八平方公尺，此有土地登記謄本一份、國有土
    地勘（清）查表及鳥瞰簡圖各一紙附卷可稽，自堪信實。而被告申請承租之土地
    係同地段四二九地號之國有土地，並非其興建鐵皮磚造屋之四五八地號土地，且
    其申請承租之資格亦與規定不合，該申請並未經國有財產局同意承租，亦有財政
    部國有財產局南區辦事處八十九年四月十七日台財產南管第八九○○○一○七一
    ○號函附卷可佐，是被告於國有財產局人員阻止其搭建系爭鐵皮磚造屋時，即應
    立刻停建，至權利義務釐清後，再進一步決定如何處理，詎被告竟不理國有財產
    局人員之勸阻行為，依然繼續興建完工，再以既定之事實，要求國有財產局同意
    承租，足認其於被勸阻後繼續興建鐵皮磚造屋之時，即已有意圖自己不法利益之
    竊佔犯意，難認其係誤以為向案外人潘豫枝有讓渡木屋權利之情形，即無竊佔之
    犯意，被告所辯顯係飾卸之詞，難為其有利之認定。此外，並有屏東林區管理處
    旗山工作站函一紙、系爭房屋興建中及完成後之照片各三幀附卷可證。本件罪證
    明確，被告犯行足堪認定。
二、核被告乙○○所為，係犯刑法第三百二十條第二項之竊佔罪，應依同條第一項處
    斷。審酌被告一時貪利失慮，其犯罪之動機、目的、手段、所竊佔之土地面積約
    四九八平方公尺，所造成之危害，被告之智識程度，及犯後態度等一切情狀，爰
    量處如主文所示之刑，以示懲儆。又被告於七十一年間雖曾受有期徒刑以上刑之
    執行完畢，於五年以內未曾受有期徒刑以上刑之宣告，有臺灣高雄地方法院檢察
    署刑案資料查註紀錄表及臺灣高等法院被告全國前案紀錄表各一份附卷可稽，雖
    符合緩刑要件，惟衡量被告未能與告發人達成和解，且猶存僥倖之心，難認無再
    犯之虞，爰不併予宣告緩刑，附此敘明。
三、據上論斷，應依刑事訴訟法第二百九十九條第一項前段、刑法第三百二十條第二
    項、第一項，罰金罰鍰提高標準條例第一條前段，判決如主文。
中      華      民      國      八十九      年      十    月    十九    日
                                  臺灣高雄地方法院刑事第二庭
                                      法  官    劉建利
右正本證明與原本無異。
如不服本判決，應於判決送達後十日內，向本院提出上訴狀。
                                      書記官    洪生輝
中      華      民      國      八十九      年      十    月  二十一    日
附錄本案論罪科刑法條全文刑法第三百二十條第二項：
意圖為自己或第三人不法之所有，竊取他人之動產者，為竊盜罪，處五年以下有期徒
刑、拘役或五百元以下之罰金。
意圖為自己或第三人不法而之利益，而竊佔他人之不動產者，依前項之規定處斷。


司法院資訊處製作；財團法人民間司法改革基金會備份。
